臺灣嘉義地方法院民事裁定           100年度司財管字第42號
聲  請  人  王怡仁
上列聲請人聲請為被繼承人曾成章選任遺產管理人事件，本院裁
定如下：
    主    文
選任財政部國有財產局臺灣南區辦事處嘉義分處為被繼承人曾成
章之遺產管理人。
准對被繼承人曾成章（男，民國○○○年○月○日生，身分證統
一編號：Ｚ000000000號，生前住嘉義縣阿里山鄉香林村西阿里山
六十號，民國九十八年九月一日死亡）之繼承人為承認繼承之公
示催告。
被繼承人曾成章之繼承人，應自前項公示催告最後登載新聞紙之
日起，壹年內承認繼承，上述期限屆滿，無繼承人承認繼承時，
被繼承人曾成章之遺產，於清償債權並交付遺贈物後，如有剩餘
即歸屬國庫。
聲請程序費用新臺幣壹仟元由被繼承人曾成章之遺產負擔。
    理    由
一、按先順序繼承人均拋棄其繼承權時，由次順序之繼承人繼承
    。其次順序繼承人有無不明或第四順序之繼承人均拋棄其繼
    承權者，準用關於無人承認繼承之規定；繼承開始時，繼承
    人之有無不明者，由親屬會議於一個月內選定遺產管理人，
    並將繼承開始及選定遺產管理人之事由，向法院報明；無親
    屬會議或親屬會議未於繼承開始時起一個月內選定遺產管理
    人者，利害關係人或檢察官，得聲請法院選任遺產管理人。
    民法第1176條第6項、第1177條、第1178條第2項分別定有明
    文。又公示催告期限屆滿，無繼承人承認繼承時，其遺產於
    清償債權，並交付遺贈物後，如有賸餘，歸屬國庫；非公用
    國有財產以財政部國有財產局為管理機關，民法第1185條、
    國有財產法第12條規定甚明。
二、聲請意旨略以：本件被繼承人曾成章之被繼承人曾王添來遺
    有坐落新北市○○區○○段876地號土地、權利範圍24分之3
    ，尚未辦理繼承登記，而被繼承人曾成章死亡後，其繼承人
    均拋棄繼承，且無親屬會議依法選任遺產管理人，聲請人為
    上開土地之共有人，由於曾成章遺有上開土地之應有部分無
    人繼承，致無法進行分割共有物事件之訴訟程序，故聲請人
    基於利害關係人之地位，爰聲請鈞院裁定選任曾成章之遺產
    管理人等語，並提出土地登記謄本、繼承系統表、戶籍謄本
    、拋棄繼承聲請狀、起訴狀，及本院98 年10月7日嘉院和民
    清98繼字第957號函、98年10月12日嘉院和民勤98繼字第977
    號函、100年7月20日嘉院貴民恩字第81號函影本為證，經本
    院審核上述文件無誤，足認聲請人之主張自堪信為真實，且
    核與首開法條規定，尚無不合。
三、查本件被繼承人曾成章之繼承人皆已拋棄繼承權，且未依民
    法第1177條之規定選定遺產管理人，足徵其等對被繼承人曾
    成章所留遺產之處置已漠不關心，如選任其等擔任遺產管理
    人，難期其將來執行職務能克盡職守、公正客觀，為期公正
    ，實不宜選任彼等為遺產管理人。況擔任遺產管理人，主要
    係彙整被繼承人之財產，踐行被繼承人債權、債務之確認，
    並作適法合理之分配，且於有繼承人承認繼承時或遺產分配
    後，尚有剩餘時，將遺產移交繼承人或國庫，此須熟悉相關
    法律程序進行遺產處分；而被繼承人之遺產，倘無人承認繼
    承時，將於清償債權，交付遺贈物後，歸屬國庫，為使被繼
    承人遺產之處置順利進行，本院認財政部國有財產局為國庫
    之綜理機關，其備有財產管理之專才，且保護無人繼承財產
    之債權人之權利，亦屬政府之義務，於遺產管理指定之實際
    運作，應認指定財政部國有財產局臺灣南區辦事處嘉義分處
    為被繼承人曾成章之遺產管理人為適當，並依法為承認繼承
    之公示催告。
四、依非訟事件法第157條，裁定如主文。
五、如對本裁定抗告，須於裁定送達後10日之不變期間內，向本
    院提出抗告狀，並繳納抗告費新臺幣1,000元。
中    華    民    國    100    年    11   月    22    日
                  家事法庭    司法事務官
以上正本係照原本作成。
中    華    民    國    100    年    11   月    22    日
                            書  記  官   李漢仁